【裁判字號】    97,上訴,646
【裁判日期】    970709
【裁判案由】    違反槍砲彈藥刀械管制條例
【裁判全文】
臺灣高等法院刑事判決                 97年度上訴字第646號
上  訴  人
即  被  告  乙○○
指定辯護人  本院公設辯護人甲○○
上列上訴人因違反槍砲彈藥刀械管制條例案件，不服臺灣桃園地
方法院95年度訴字第2768號，中華民國96年8月22日第一審判決
（起訴案號：臺灣桃園地方法院檢察署95年度偵字第22194號）
，提起上訴，本院判決如下：
    主  文
上訴駁回。
    事  實
一、乙○○前因違反毒品危害防制條例案件，經臺灣桃園地方法
    院於民國 (下同)89 年3月9日以89年度易字第319號判處有
    期徒刑3月，於89年5月8日確定，嗣於90年8月9日易科罰金
    執行完畢；復因贓物案件，經同院於90年10月12日以90年度
    壢簡字第1070號判處有期徒刑3月，於90年12月14日確定，
    並於91年3月14日易科罰金執行完畢；又因(1)贓物案件，經
    同院於92年11月6日以92年度易緝字第83號判處有期徒刑6月
    ，於92年12月5日確定；(2)因竊盜案件，經同院於92年6月17
    日以91年度易字第2255號判處有期徒刑4月，於92年7月31日
    確定；(3)因違反毒品危害防制條例案件，經同院於92年11月
    5日以92年度桃簡字第1661號判處有期徒刑4月，於92年12月
    19日確定；(4)因竊盜等案件，經同院於93年1月26日以93年
    度簡字第19號判處應執行有期徒刑10月（所犯竊盜罪判處有
    期徒刑6月，所犯收受贓物罪判處有期徒刑5月，上開2罪經
    合併定有期徒刑10月），於93年3月4日確定；上開(1)(2)(3)(4)
    案件嗣經合併接續執行後，於94年11月3日縮短刑期假釋出
    監，於94年11月28日（起訴書誤載為94年11月2日）縮刑期
    滿執行完畢。詎仍不知悛悔，明知具有殺傷力之空氣槍，係
    槍砲彈藥刀械管制條例所列管之槍枝，未經許可不得持有，
    竟仍基於持有空氣槍之犯意，於95年初某日，在桃園縣中壢
    市後火車站附近某模型店內，以新臺幣（下同）9,000元之
    代價，購入具有殺傷力之空氣長槍1支（槍枝管制編號桃警
    鑑000000000 0號），而無故持有之，並以其所有黑色手提
    包1個裝置後，連同其另取得供該等槍枝動力裝置所用之二
    氧化碳高壓鋼瓶6支、鋼珠1瓶放在其位於桃園縣中壢市○○
    路217巷13號4樓與不知情之賴浩福、陳柏君同住租處內。嗣
    於95年10月12日凌晨2時許，警方在上址租屋處客廳扣得乙
    ○○所有供犯罪所用之黑色手提包1個與其內空氣槍1支、二
    氧化碳高壓鋼瓶6支，及其所有而與本案無關如附表編號一
    所示之物，復在乙○○房間內扣得其所有鋼珠1瓶，及其所
    有與本案無關如附表編號二所示之物，另在陳柏君房間內分
    別扣得其等所有與本案無關如附表編號三所示之物。
二、案經桃園縣政府警察局平鎮分局報請臺灣桃園地方法院檢察
    署檢察官偵查起訴。
    理  由
一、上訴人即被告乙○○經合法傳喚，無正當理由不到庭。卷查
    被告於原審坦承於上開時、地購入空氣長槍1支而持有等情
    ，惟矢口否認有何前揭違反槍砲彈藥刀械管制條例犯行，辯
    稱：伊不知道槍枝有殺傷力云云。
二、經查:
(一)被告乙○○於前揭時、地購入空氣長槍1支而無故持有，並
    另取得該等槍枝動力裝置所用之二氧化碳高壓鋼瓶6支、鋼
    珠1瓶之事實，業據被告於警詢、檢察官訊問、原審審理中
    供認不諱（見見偵查卷14、16頁，原審卷第12 0至122、171
    、174、175頁），核與證人陳柏君於警詢陳述及偵查中具結
    證述之情節、證人即原審同案被告賴浩福於警詢中陳述之情
    節相符（見偵查卷第29、39、86 頁），復有桃園縣政府警
    察局平鎮分局搜索扣押筆錄及扣押物品目錄表9紙、同意搜
    索證明書1紙、查獲現場照片15幀在卷可稽（見偵查卷第60
    至67頁），及扣案之空氣長槍、黑色手提包各1只、二氧化
    碳高壓鋼瓶6支、鋼珠1瓶可佐，此部分事實，應堪認定。
(二)又扣案之空氣長槍、二氧化碳鋼瓶、鋼珠，經送請內政部警
    政署刑事警察局鑑定，其結果係以：送鑑瓦斯空氣長槍1支
    （槍枝管制編號：桃警鑑0000000000號），認係空氣長槍，
    以小型二氧化碳高壓鋼瓶內氣體為發射動力，可發射直徑約
    6mm之彈丸，經實際裝填直徑約6mm之彈丸試射3顆，測得鋼
    珠速度分別為137、136、13 1公尺╱秒，計算其動能為8.26
    、8.14、7.55焦耳，單位面積動能分別為29.21、28. 78、
    26.71焦耳╱平方公分，送鑑二氧化碳氣瓶6支，認係市售小
    型二氧化碳高壓鋼瓶，送鑑鋼珠，認係直徑6mm鋼珠、重約
    0.88公克之鋼珠，亦有內政部警政署刑事警察局95 年10月
    刑鑑字第09500008 416號槍彈鑑定書1份附卷可憑（見偵查
    卷第95至100頁），依日本科學警察研究所之研究結果，彈
    丸單位面積動能達20焦耳╱平方公分，則足以穿入人體皮肉
    層；再依內政部警政署刑事警察局對活豬作射擊測試結果，
    彈丸面積動能達24焦耳╱平方公分，則足以穿入豬隻皮肉層
    （見同上槍彈鑑定書第4頁殺傷力相關數據之說明），足認
    上揭空氣長槍發射彈丸單位面積動能足以穿入人體皮肉層，
    具有殺傷力至明。
(三)被告乙○○於原審雖辯稱：伊不知道空氣長槍具有殺傷力云
    云。然扣案空氣槍經鑑定機關試射3次結果，單位面積動能
    均達每平方公分29.21、28.78、26.71焦耳，遠超過上述日
    本科學警察研究所所研究結果之彈丸單位面積動能達每平方
    公分20焦耳時即可穿入人體皮肉層之程度，而被告於警詢及
    審理時亦多次承稱曾持有扣案槍枝射擊等情（見偵查卷16頁
    ，原審卷第171、174頁），則被告乙○○持有該槍枝已近10
    月之久，又曾射擊，其就該槍枝強大之射擊威力已超過管制
    標準，衡情已難諉為不知。
(四)雖其於原審再辯稱：伊都是用BB彈射擊，伊不知道空氣長槍
    具有殺傷力云云。然經核為警在現場查扣物中，始終未見有
    何BB彈之物，反觀被告乙○○同時為警查扣而與本件槍枝鑑
    定射擊條件相同之直徑6mm鋼珠數量有1瓶、小型市售二氧化
    碳高壓鋼瓶數量多達6支（見偵查卷第47、48、11 8頁），
    足見若非被告乙○○係以上開鋼珠、氣瓶作為擊發扣案槍枝
    之用，豈須購入鋼珠、氣瓶至如此鉅量？況衡諸本件槍枝鑑
    定係以與被告乙○○被查扣相同之鋼珠為之，而被告乙○○
    卻辯以其均用未見扣案之BB彈射擊，情虛之處昭然若揭，且
    以被告乙○○自承試射時打到手有瘀青等情（見原審卷第
    171頁），則渠所述之BB彈射擊，猶已致人體皮膚產生瘀青
    之傷害，何況以查扣之鋼珠射擊，其射擊威力必然更較強大
    ，被告乙○○豈能推稱對空氣槍以鋼珠射擊毫無殺傷力之認
    識？益徵其主觀上對於本件槍枝以鋼珠射擊後之殺傷力確有
    認識無疑。至被告乙○○所持有如附表編號一所示之槍枝，
    經送鑑定結果，未達前揭認有殺傷力之標準一情，亦有前揭
    槍彈鑑定書在卷為憑（見偵查卷第97至101頁），併此敘明
    。
(五)綜上所述，被告乙○○上開所辯要屬避重就輕卸責之詞，無
    可採信。本件事證明確，被告犯行堪予認定，應依法論科。
三、按空氣槍、可發射子彈具有殺傷力之各式槍砲，係槍砲彈藥
    刀械管制條例第4條第1項第1款所稱槍砲及其組成零件，非
    經中央主管機關許可，不得持有。次按未經許可持有槍砲彈
    藥、刀械等，其持有之繼續，為行為之繼續，並非狀態之繼
    續，亦即一經持有，該罪雖告成立，但其完結須繼續至持有
    行為終了之時為止，最高法院94年台上字第7415號著有判決
    可資參照。又其間法律縱有變更，然其行為既繼續實施至新
    法施行以後，即與犯罪後法律有變更之情形不同，不生新舊
    法比較適用之問題。查本件被告乙○○自95年初某日起持有
    上開改造手槍，迄至95年10月12日凌晨2時為警查獲，其間
    刑法若干條文雖曾於95年7月1日起修正施行，惟因被告行為
    繼續至新法施行以後，依照前開說明，並無新舊法比較適用
    之問題，應適用其行為終止時之現行刑法規定，先予敘明。
    核被告乙○○所為，係犯槍砲彈藥刀械管制條例第8條第4項
    未經許可持有空氣槍罪。查被告乙○○有如事實欄所載之有
    期徒刑科刑、執行紀錄，此有臺灣高等法院被告前案紀錄表
    在卷可稽，其受有期徒刑執行完畢後，5年以內故意再犯有
    期徒刑以上之本罪，係屬累犯，應依刑法第47條第1項加重
    其刑。
四、原審認事證明確，適用上開規定，並審酌槍枝性質上屬高度
    危險之物品極易對他人生命、身體造成傷害，非法持有槍彈
    對社會治安潛藏高度危害，非經主管機關許可不得擅自持有
    ，以維社會大眾安全，而被告等無故持有具殺傷力之上開槍
    枝等物，對社會之秩序及安寧，勢將會產生極大之不安，被
    告乙○○所持有槍枝種類係空氣長槍，數量僅有1支，情節
    尚非重大，併審酌被告之品行、生活狀況、智識程度，且被
    告賴浩福坦承犯行，被告乙○○犯後坦認部分犯行，非全無
    悔改之意，態度尚佳等一切情狀，量處如原判決主文第1項
    所示之刑，並就所處罰金刑部分諭知易服勞役之折算標準。
    復敘明其所持有經扣案之空氣長槍1支（槍枝管制編號桃警
    鑑0000000000號），屬違禁物，依刑法第38條第1項第1款宣
    告沒收；扣案之黑色手提包1個，為被告乙○○所有供持有
    空氣長槍犯罪所用之物，扣案之二氧化碳高壓鋼瓶6支、鋼
    珠1瓶，為被告乙○○所有，且係供其持有使用上開空氣槍
    之動力裝置，係供犯罪所用之物，業據被告乙○○陳明在卷
    （見原審卷第169頁），依刑法第38條第1項第2款宣告沒收
    。至扣案如附表所示之物，無從認為係被告乙○○供持有上
    開槍枝、槍管犯行使用之物，亦非違禁物，查無證據證明與
    本案有何關聯，不為沒收之宣告。已於判決理由詳予論述，
    經核認事用法及量刑均無不合。
五、被告乙○○提起上訴雖謂: 伊之行為情狀符合刑法第62條規
    定，原審未予減輕其刑；且未依中華民國96年罪犯減刑條例
    第6條規定予以減刑，均有未合云云 (見上訴狀)。惟按刑法
    第62條規定，對於未發覺之罪自首而接受裁判者，減輕其刑
    。但有特別規定者，依其規定。槍砲彈藥刀械管制條例第18
    條第1項前段規定，犯本條例之罪自首，並報繳其持有之全
    部槍砲、彈藥、刀械者，減輕免除其刑。則槍砲彈藥刀械管
    制條例為刑法之特別法，該條例第18條第1項前段規定，即
    為刑法第62條但書所示之特別規定，自應優先適用，最高法
    院91年度台上字第615號著有判決可資參照。查被告乙○○
    犯罪後，依證人即查獲員警蔡光華於原審審理時具結證述：
    伊進入桃園縣中壢市○○路217巷13號4樓之前，並無任何情
    資顯示上開地點有人持有槍械，是伊進入該處客廳後，才發
    現客廳有改造空氣槍，當時乙○○、賴浩福都在場，乙○○
    有承認空氣槍是伊的，因為乙○○已經承認空氣槍是他的，
    故當時並無任何證據可懷疑賴浩福持有改造槍械，是伊在客
    廳起獲空氣槍後，伊問他們還有無違禁品，賴浩福就進入他
    的房間拿出1個箱子，裡面是改造槍械，那是在賴浩福房間
    內的電腦桌下面，有1個黑色手提箱，打開箱子，才看到裡
    面有改造手槍和槍管，如果賴浩福沒有主動交出，伊以目視
    搜索方式無法發覺那裡有槍械等語明確（見原審卷第頁167
    至169頁），顯見被告乙○○雖於未被有偵查權之機關或公
    務員發覺前，主動向警承認其持有空氣槍之犯行，且一再否
    認空氣長槍具有殺傷力，不符自首要件。另被告乙○○犯罪
    時間雖在96年4月24日之前，但其所犯為槍砲彈藥刀械管制
    條例第8條第4項之持有槍枝罪，不合上開減刑條例規定之減
    刑要件，故不予減刑，併此敘明。綜上所述，被告乙○○之
    上訴，應認為無理由，而予駁回。
被告經合法傳喚，無正當理由不到庭，爰不待其陳述逕行判決。
據上論斷，應依刑事訴訟法第368條、第371條，判決如主文。
本案經檢察官王壬貴到庭執行職務。
中    華    民    國    97    年    7    月    9    日
                刑事第十八庭  審判長法  官  吳鴻章
                                    法  官  段景榕
                                    法  官  周政達
以上正本證明與原本無異。
如不服本判決，應於收受送達後十日內向本院提出上訴書狀，其
未敘述上訴之理由者並得於提起上訴後十日內向本院補提理由書
（均須按他造當事人之人數附繕本）。
                                    書記官  魏淑娟
中    華    民    國    97    年    7     月    10    日
附錄本件論罪科刑法條：
槍砲彈藥刀械管制條例第8條
未經許可，製造、販賣或運輸鋼筆槍、瓦斯槍、麻醉槍、獵槍、
空氣槍或第4條第1項第1款所定其他可發射金屬或子彈具有殺傷
力之各式槍砲者，處無期徒刑或5年以上有期徒刑，併科新臺幣1
千萬元以下罰金。
未經許可，轉讓、出租或出借前項所列槍枝者，處 5 年以上有期
徒刑，併科新臺幣 1 千萬元以下罰金。
意圖供自己或他人犯罪之用，而犯前二項之罪者，處無期徒刑或
 7 年以上有期徒刑，併科新臺幣 1 千萬元以下罰金。
未經許可，持有、寄藏或意圖販賣而陳列第 1 項所列槍枝者，處
 3年以上10年以下有期徒刑，併科新臺幣700萬元以下罰金。
第 1 項至第 3 項之未遂犯罰之。
附表
┌──┬────────────────────────┐
│編號│                                                │
├──┼────────────────────────┤
│一  │乙○○所有與本案無關不具殺傷力之M84 型瓦斯空氣手│
│    │槍（含彈匣1 個，內有鋼珠10顆）。                │
├──┼────────────────────────┤
│二  │在乙○○房間內扣得乙○○所有與本案無關之安非他命│
│    │5包 （毛重3.77公克）。                          │
├──┼────────────────────────┤
│三  │在陳柏君房間內扣得陳柏君所有與本案無關之海洛因2 │
│    │包（毛重2.44公克）、吸食器1組、電子磅秤1個等物。│
└──┴────────────────────────┘


司法院資訊處製作；財團法人民間司法改革基金會備份。
